---
title: "Preparación de Datos"
author: "Martín Vargas Estrada"
date: "`r format(Sys.Date(), '%d de %B de %Y')`"
output:
  pdf_document:
    toc: true
  html_document:
    theme: flatly
    toc: true
    toc_float: true
    number_sections: true
    code_folding: hide
    df_print: kable
subtitle: Impacto de los factores de la experiencia gastronómica en la toma de decisiones
  del comensal
lang: es
---

```{r setup, include=FALSE}
knitr::opts_chunk$set(
  echo    = TRUE,
  message = FALSE,
  warning = FALSE,
  comment = "#>"
)
```

# Librerías y configuración

```{r librerias}
library(readxl)
library(dplyr)
library(tidyr)
library(knitr)
library(kableExtra)
```

```{r configuracion}
# Ajusta esta ruta al lugar donde tengas el archivo Excel
archivo_excel <- "Tab_Tes.xlsx"

hojas <- c("semana 1", "semana 2", "semana 3", "semana 4")

condiciones <- c(
  "semana 1" = "base",
  "semana 2" = "servicio_degradado",
  "semana 3" = "producto_degradado",
  "semana 4" = "entorno_degradado"
)

nombres_items <- c("P1", "P2", "P3",
                   "S1", "S2", "S3",
                   "E1", "E2", "E3", "E4",
                   "E5", "E6", "E7", "E8",
                   "I1", "I2", "I3")
```

# Lectura y consolidación

Se leen las cuatro hojas del archivo Excel (una por semana/condición experimental) y se consolidan en un único data frame.

```{r lectura}
datos_lista <- list()

for (hoja in hojas) {
  df_temp <- read_excel(
    path      = archivo_excel,
    sheet     = hoja,
    range     = "B2:S46",
    col_names = TRUE
  ) %>%
    setNames(c("nro_comensal", nombres_items)) %>%
    mutate(
      semana    = which(hojas == hoja),
      condicion = condiciones[hoja],
      .before   = nro_comensal
    )

  datos_lista[[hoja]] <- df_temp
}

datos <- bind_rows(datos_lista)
```

El data frame consolidado tiene **`r nrow(datos)` filas** (44 comensales × 4 semanas) y **`r ncol(datos)` columnas**.

# Verificaciones de integridad {.tabset}

## Registros por semana

```{r conteo-semana}
datos %>%
  count(semana, condicion, name = "n_registros") %>%
  mutate(condicion = c("Base (todo bien)",
                        "Servicio degradado",
                        "Producto degradado",
                        "Entorno degradado")) %>%
  kable(col.names = c("Semana", "Condición experimental", "n"),
        align = "clc") %>%
  kable_styling(bootstrap_options = c("striped", "hover"),
                full_width = FALSE)
```

## Rango de ítems Likert

Se verifica que todos los ítems de escala Likert (P1–P3, S1–S3, E1–E8, I1, I2) contengan valores entre 1 y 5.

```{r rango-likert}
items_likert <- c("P1","P2","P3","S1","S2","S3",
                   "E1","E2","E3","E4","E5","E6","E7","E8",
                   "I1","I2")

rangos <- datos %>%
  summarise(across(all_of(items_likert),
                   list(Min = ~min(., na.rm = TRUE),
                        Max = ~max(., na.rm = TRUE)))) %>%
  pivot_longer(everything(),
               names_to  = c("Item", ".value"),
               names_sep = "_")

rangos %>%
  mutate(Estado = ifelse(Min >= 1 & Max <= 5, "OK", "FUERA DE RANGO")) %>%
  kable(col.names = c("Ítem", "Mínimo", "Máximo", "Estado"),
        align = "lccc") %>%
  kable_styling(bootstrap_options = c("striped", "hover"),
                full_width = FALSE) %>%
  column_spec(4, color = ifelse(rangos$Min >= 1 & rangos$Max <= 5,
                                 "green", "red"))
```

## Distribución de I3 (recomendar)

La variable I3 es **binaria** (1 = Sí recomendaría, 2 = No recomendaría), a diferencia de los demás ítems que son Likert 1–5.

```{r distribucion-i3}
tabla_i3 <- table(
  Semana = paste("Semana", datos$semana),
  `Recomendaría (I3)` = ifelse(datos$I3 == 1, "1 = Sí", "2 = No")
)

tabla_i3 %>%
  addmargins(margin = 2) %>%
  kable(align = "ccc") %>%
  kable_styling(bootstrap_options = c("striped", "hover"),
                full_width = FALSE)
```

## Valores faltantes

```{r valores-faltantes}
n_na <- sum(is.na(datos %>% select(all_of(nombres_items))))
```

Total de valores faltantes en los `r length(nombres_items)` ítems: **`r n_na`**.

# Transformaciones

## Recodificación de I3

Se crea `I3_bin` (1 = Sí, 0 = No) para facilitar el cálculo de proporciones y su uso en regresión logística.

```{r recodificacion-i3}
datos <- datos %>%
  mutate(
    I3_bin    = ifelse(I3 == 1, 1, 0),
    I3_factor = factor(I3_bin, levels = c(0, 1),
                       labels = c("No recomendaría", "Sí recomendaría"))
  )
```

```{r verificar-recod-i3}
table(
  Semana = paste("Semana", datos$semana),
  Recomendaría = datos$I3_factor
) %>%
  addmargins(margin = 2) %>%
  kable(align = "ccc") %>%
  kable_styling(bootstrap_options = c("striped", "hover"),
                full_width = FALSE)
```

## Índices agregados por dimensión

Se calcula el promedio de los ítems de cada dimensión para obtener un puntaje compuesto:

- **Producto**: media de P1, P2, P3
- **Servicio**: media de S1, S2, S3
- **Entorno**: media de E1, E2, E3, E4, E5, E6, E7, E8
- **Satisfacción**: I1 (ítem único)
- **Revisitar**: I2 (ítem único)

```{r indices-agregados}
datos <- datos %>%
  mutate(
    idx_producto     = rowMeans(select(., P1, P2, P3)),
    idx_servicio     = rowMeans(select(., S1, S2, S3)),
    idx_entorno      = rowMeans(select(., E1, E2, E3, E4, E5, E6, E7, E8)),
    idx_satisfaccion = I1,
    idx_revisitar    = I2
  )
```

## Conversión de variables categóricas a factores

```{r factores}
datos <- datos %>%
  mutate(
    semana    = factor(semana, levels = 1:4,
                       labels = paste("Semana", 1:4)),
    condicion = factor(condicion,
                       levels = c("base",
                                  "servicio_degradado",
                                  "producto_degradado",
                                  "entorno_degradado"),
                       labels = c("Base (todo bien)",
                                  "Servicio degradado",
                                  "Producto degradado",
                                  "Entorno degradado"))
  )
```

# Estadísticos descriptivos por condición

```{r tabla-descriptivos}
resumen <- datos %>%
  group_by(Condición = condicion) %>%
  summarise(
    n    = n(),
    `Producto (M)`   = round(mean(idx_producto), 2),
    `Producto (DE)`  = round(sd(idx_producto), 2),
    `Servicio (M)`   = round(mean(idx_servicio), 2),
    `Servicio (DE)`  = round(sd(idx_servicio), 2),
    `Entorno (M)`    = round(mean(idx_entorno), 2),
    `Entorno (DE)`   = round(sd(idx_entorno), 2),
    `Satisf. (M)`    = round(mean(idx_satisfaccion), 2),
    `Satisf. (DE)`   = round(sd(idx_satisfaccion), 2),
    `Revisitar (M)`  = round(mean(idx_revisitar), 2),
    `Revisitar (DE)` = round(sd(idx_revisitar), 2),
    `Recomendar (%)` = round(mean(I3_bin) * 100, 1),
    .groups = "drop"
  )

resumen %>%
  kable(align = c("l", rep("c", ncol(resumen) - 1))) %>%
  kable_styling(bootstrap_options = c("striped", "hover", "condensed"),
                full_width = TRUE, font_size = 13) %>%
  add_header_above(c(" " = 2,
                     "Producto" = 2, "Servicio" = 2, "Entorno" = 2,
                     "Satisfacción" = 2, "Revisitar" = 2,
                     "Recomendar" = 1))
```

# Verificación de la manipulación experimental

En cada condición degradada, la dimensión manipulada debería mostrar un valor notablemente inferior al de la línea base, mientras que las demás dimensiones se mantienen relativamente estables.

```{r tabla-manipulacion}
manip <- datos %>%
  group_by(Condición = condicion) %>%
  summarise(
    Producto = round(mean(idx_producto), 2),
    Servicio = round(mean(idx_servicio), 2),
    Entorno  = round(mean(idx_entorno), 2),
    .groups  = "drop"
  )

manip %>%
  kable(align = "lccc") %>%
  kable_styling(bootstrap_options = c("striped", "hover"),
                full_width = FALSE)
```

**Lectura de la tabla:** En la fila "Producto degradado" (semana 3), el índice de Producto cae a `r manip$Producto[3]` frente a `r manip$Producto[1]` de la base. Análogamente, el Servicio cae a `r manip$Servicio[2]` en la semana 2, y el Entorno cae a `r manip$Entorno[4]` en la semana 4. Las dimensiones no manipuladas se mantienen en niveles cercanos a la línea base, lo que confirma que la manipulación experimental fue efectiva.

# Exportación de datos preparados

```{r exportar}
write.csv(datos, "datos_tesis_preparados.csv", row.names = FALSE)
save(datos, file = "datos_tesis_preparados.RData")
```

Se generaron los archivos:

- `datos_tesis_preparados.csv` — compatible con Jamovi, SPSS y Excel
- `datos_tesis_preparados.RData` — preserva factores y tipos de datos para scripts R posteriores

# Estructura final del data frame

```{r estructura}
str(datos)
```

# Diccionario de variables {.tabset}

## Variables de agrupación

```{r dict-agrupacion, echo=FALSE}
tibble::tribble(
  ~Variable,        ~Tipo,    ~Descripción,
  "semana",         "Factor", "Semana del evento (Semana 1 a 4)",
  "condicion",      "Factor", "Condición experimental: Base / Servicio degradado / Producto degradado / Entorno degradado",
  "nro_comensal",   "Num",    "Número del comensal dentro de cada semana (1–44). NO identifica a la misma persona entre semanas"
) %>%
  kable() %>%
  kable_styling(bootstrap_options = c("striped", "hover"), full_width = FALSE)
```

## Ítems individuales (Likert 1–5)

```{r dict-items, echo=FALSE}
tibble::tribble(
  ~Código, ~Dimensión,  ~Enunciado,
  "P1",    "Producto",  "El sabor de la comida es excelente",
  "P2",    "Producto",  "La presentación de la comida en el plato es muy atractiva",
  "P3",    "Producto",  "La comida que se sirve en el restaurante se ve fresca",
  "S1",    "Servicio",  "Los camareros se muestran atentos durante la visita",
  "S2",    "Servicio",  "El comportamiento de los camareros me inspiró confianza",
  "S3",    "Servicio",  "Los camareros mantienen una apariencia profesional y pulcra",
  "E1",    "Entorno",   "La decoración del lugar es acogedora y atractiva",
  "E2",    "Entorno",   "Los colores del restaurante crean un ambiente agradable",
  "E3",    "Entorno",   "El mobiliario es de alta calidad y las sillas son cómodas",
  "E4",    "Entorno",   "El menaje es de alta calidad (cubertería, vajilla, cristalería)",
  "E5",    "Entorno",   "Los manteles y servilletas son de alta calidad",
  "E6",    "Entorno",   "El espacio y distribución del mobiliario permite moverse libremente",
  "E7",    "Entorno",   "La disposición de los asientos es espaciosa y cómoda",
  "E8",    "Entorno",   "La música es adecuada"
) %>%
  kable() %>%
  kable_styling(bootstrap_options = c("striped", "hover"), full_width = TRUE)
```

## Variables dependientes

```{r dict-vd, echo=FALSE}
tibble::tribble(
  ~Variable,      ~Tipo,    ~Descripción,
  "I1",           "Num",    "Satisfacción general (Likert 1–5)",
  "I2",           "Num",    "Intención de revisitar (Likert 1–5)",
  "I3",           "Num",    "Recomendaría — codificación original (1=Sí, 2=No)",
  "I3_bin",       "Num",    "Recomendaría — recodificado (1=Sí, 0=No)",
  "I3_factor",    "Factor", "Recomendaría — con etiquetas legibles"
) %>%
  kable() %>%
  kable_styling(bootstrap_options = c("striped", "hover"), full_width = FALSE)
```

## Índices agregados

```{r dict-idx, echo=FALSE}
tibble::tribble(
  ~Variable,           ~Cálculo,
  "idx_producto",      "Promedio de P1, P2, P3",
  "idx_servicio",      "Promedio de S1, S2, S3",
  "idx_entorno",       "Promedio de E1, E2, E3, E4, E5, E6, E7, E8",
  "idx_satisfaccion",  "= I1 (ítem único)",
  "idx_revisitar",     "= I2 (ítem único)"
) %>%
  kable() %>%
  kable_styling(bootstrap_options = c("striped", "hover"), full_width = FALSE)
```
