---
title: "Contraste de Hipótesis"
subtitle: |
  Impacto de los factores de la experiencia gastronómica
  en la toma de decisiones del comensal
author: "Ariana-Fernanda Valeria Vidal Tapia"
date: "`r format(Sys.Date(), '%d de %B de %Y')`"
output:
  pdf_document:
    toc: true
    toc_depth: 3
    number_sections: true
    latex_engine: xelatex
    keep_tex: true
header-includes:
  - \usepackage{booktabs}
  - \usepackage{longtable}
  - \usepackage{array}
  - \usepackage{multirow}
  - \usepackage{float}
  - \usepackage{colortbl}
  - \usepackage{xcolor}
  - \usepackage{pdflscape}
  - \usepackage{geometry}
  - \geometry{margin=2.5cm}
  - \usepackage{fancyhdr}
  - \pagestyle{fancy}
  - \fancyhead[L]{\small Contraste de Hipótesis}
  - \fancyhead[R]{\small Tesis --- Experiencia Gastronómica}
  - \fancyfoot[C]{\thepage}
  - \renewcommand{\headrulewidth}{0.4pt}
  - \usepackage{caption}
  - \captionsetup{font=small, labelfont=bf}
lang: es
---

```{r setup, include=FALSE}
knitr::opts_chunk$set(
  echo    = FALSE,
  message = FALSE,
  warning = FALSE,
  comment = "#>",
  fig.pos = "H",
  fig.width  = 7,
  fig.height = 4,
  out.width  = "95%",
  fig.align  = "center"
)

options(knitr.table.format = "latex")
```

# Carga de datos y librerías

```{r librerias}
# --- Librerías necesarias ---
# install.packages(c("dunn.test", "effsize", "rstatix", "car",
#                     "ggplot2", "knitr", "kableExtra"))

library(dplyr)
library(tidyr)
library(ggplot2)
library(car)
library(dunn.test)
library(rstatix)
library(knitr)
library(kableExtra)
```

```{r carga-datos}
load("datos_tesis_preparados.RData")

# Vectores de referencia
condiciones_niveles <- levels(datos$condicion)
cond_base <- condiciones_niveles[1]  # "Base (todo bien)"
```

Este informe toma como insumo la tabla de decisión del informe anterior (verificación de supuestos). Para cada variable dependiente se aplica la prueba más adecuada según el cumplimiento de normalidad y homocedasticidad. Adicionalmente, dado que los datos son escalas Likert (ordinales), se ejecuta sistemáticamente el enfoque no paramétrico como análisis principal y el paramétrico como análisis de sensibilidad.

\newpage

# Hipótesis general

> **$H_0$:** La variación en los elementos de la experiencia gastronómica NO influye significativamente en la toma de decisiones del comensal.
>
> **$H_1$:** La variación en los elementos de la experiencia gastronómica influye significativamente en la toma de decisiones del comensal.

Se evalúa comparando las cuatro condiciones experimentales (base, servicio degradado, producto degradado, entorno degradado) sobre las tres variables dependientes: satisfacción (I1), intención de revisitar (I2) e intención de recomendar (I3).

## Prueba ómnibus: Kruskal-Wallis

```{r kruskal-omnibus}
vars_dep <- c("idx_satisfaccion", "idx_revisitar")

etiquetas_var <- c("idx_satisfaccion" = "Satisfacción (I1)",
                   "idx_revisitar"    = "Revisitar (I2)")

kw_resultados <- data.frame()

for (vd in vars_dep) {
  formula_kw <- as.formula(paste(vd, "~ condicion"))
  test_kw <- kruskal.test(formula_kw, data = datos)

  # Tamaño del efecto: eta-cuadrado basado en H de Kruskal-Wallis
  # eta2_H = (H - k + 1) / (n - k), donde k = n° de grupos
  k <- length(condiciones_niveles)
  n <- nrow(datos)
  eta2_H <- (test_kw$statistic - k + 1) / (n - k)

  kw_resultados <- rbind(kw_resultados, data.frame(
    Variable = etiquetas_var[vd],
    H        = round(test_kw$statistic, 3),
    df       = test_kw$parameter,
    p        = test_kw$p.value,
    eta2     = round(eta2_H, 3),
    Sig      = ifelse(test_kw$p.value < 0.05, "Sí", "No")
  ))
}
```

```{r kw-omnibus-print, echo=FALSE}
kw_resultados %>%
  mutate(p = ifelse(p < 0.001, "< .001", format(round(p, 4), nsmall = 4))) %>%
  kable(col.names = c("Variable", "$H$", "$gl$", "$p$",
                       "$\\eta^2_H$", "Significativo"),
        align    = "lccccc",
        booktabs = TRUE,
        escape   = FALSE,
        row.names = FALSE) %>%
  kable_styling(latex_options = c("hold_position"),
                full_width = FALSE) %>%
  column_spec(6, color = ifelse(kw_resultados$Sig == "Sí", "teal", "red"))
```

**Interpretación de $\eta^2_H$:** valores de 0.01, 0.06 y 0.14 se consideran efectos pequeño, mediano y grande, respectivamente.

## Prueba para I3 (recomendar): Chi-cuadrado

Al ser I3 una variable binaria (Sí/No), se utiliza la prueba de chi-cuadrado de independencia para evaluar si la proporción de comensales que recomendarían difiere entre condiciones.

```{r chi-cuadrado}
tabla_chi <- table(datos$condicion, datos$I3_factor)

test_chi <- chisq.test(tabla_chi)

# Tamaño del efecto: V de Cramér
n_chi <- sum(tabla_chi)
k_chi <- min(nrow(tabla_chi), ncol(tabla_chi))
cramer_v <- round(sqrt(test_chi$statistic / (n_chi * (k_chi - 1))), 3)
```

```{r chi-tabla-print, echo=FALSE}
# Tabla de contingencia con porcentajes
tabla_pct <- datos %>%
  group_by(condicion, I3_factor) %>%
  summarise(n = n(), .groups = "drop") %>%
  group_by(condicion) %>%
  mutate(pct = round(n / sum(n) * 100, 1)) %>%
  ungroup()

tabla_wide <- tabla_pct %>%
  mutate(celda = paste0(n, " (", pct, "\\%)")) %>%
  select(condicion, I3_factor, celda) %>%
  pivot_wider(names_from = I3_factor, values_from = celda)

tabla_wide %>%
  kable(col.names = c("Condición", "No recomendaría", "Sí recomendaría"),
        align    = "lcc",
        booktabs = TRUE,
        escape   = FALSE,
        caption  = "Tabla de contingencia: Condición vs. Recomendaría") %>%
  kable_styling(latex_options = c("hold_position"),
                full_width = FALSE)
```

```{r chi-resultado-print, echo=FALSE}
tibble::tribble(
  ~Estadistico, ~Valor,
  "$\\chi^2$",  as.character(round(test_chi$statistic, 3)),
  "$gl$",       as.character(test_chi$parameter),
  "$p$",        ifelse(test_chi$p.value < 0.001, "< .001",
                       as.character(round(test_chi$p.value, 4))),
  "$V$ de Cramér", as.character(cramer_v)
) %>%
  kable(col.names = c("Estadístico", "Valor"),
        align    = "lc",
        booktabs = TRUE,
        escape   = FALSE) %>%
  kable_styling(latex_options = c("hold_position"),
                full_width = FALSE)
```

**Interpretación de la $V$ de Cramér:** valores de 0.10, 0.30 y 0.50 se interpretan como efectos pequeño, mediano y grande, respectivamente.

## Análisis de sensibilidad: ANOVA de Welch

Como análisis complementario, se ejecuta el ANOVA de Welch (robusto ante varianzas desiguales) para I1 e I2.

```{r welch-anova}
welch_resultados <- data.frame()

for (vd in vars_dep) {
  formula_w <- as.formula(paste(vd, "~ condicion"))
  test_w <- oneway.test(formula_w, data = datos, var.equal = FALSE)

  welch_resultados <- rbind(welch_resultados, data.frame(
    Variable = etiquetas_var[vd],
    F        = round(test_w$statistic, 3),
    df1      = round(test_w$parameter[1], 1),
    df2      = round(test_w$parameter[2], 1),
    p        = test_w$p.value,
    Sig      = ifelse(test_w$p.value < 0.05, "Sí", "No")
  ))
}
```

```{r welch-print, echo=FALSE}
welch_resultados %>%
  mutate(p = ifelse(p < 0.001, "< .001", format(round(p, 4), nsmall = 4))) %>%
  kable(col.names = c("Variable", "$F$", "$gl_1$", "$gl_2$", "$p$",
                       "Significativo"),
        align    = "lccccc",
        booktabs = TRUE,
        escape   = FALSE,
        row.names = FALSE) %>%
  kable_styling(latex_options = c("hold_position"),
                full_width = FALSE)
```

La convergencia de resultados entre Kruskal-Wallis y Welch ANOVA fortalece la robustez de las conclusiones.

\newpage

# Hipótesis específicas: Comparaciones focalizadas

Cada hipótesis específica se contrasta comparando la condición degradada correspondiente contra la línea base (Semana 1).

## Comparaciones post-hoc: Test de Dunn

Se aplica el test de Dunn con corrección de Bonferroni. El interés principal está en los tres contrastes contra la base, aunque se reportan todas las comparaciones.

```{r dunn-tests}
dunn_satisf <- dunn.test::dunn.test(
  datos$idx_satisfaccion,
  g = datos$condicion,
  method = "bonferroni",
  kw = FALSE,
  table = FALSE
)

dunn_revis <- dunn.test::dunn.test(
  datos$idx_revisitar,
  g = datos$condicion,
  method = "bonferroni",
  kw = FALSE,
  table = FALSE
)
```

```{r dunn-tabla-funcion}
# Función auxiliar para formatear resultados de Dunn
formatear_dunn <- function(dunn_obj, nombre_var) {
  data.frame(
    Variable    = nombre_var,
    Comparacion = dunn_obj$comparisons,
    Z           = round(dunn_obj$Z, 3),
    p_ajustado  = dunn_obj$P.adjusted,
    Sig         = ifelse(dunn_obj$P.adjusted < 0.05, "Sí", "No")
  )
}

tab_dunn <- rbind(
  formatear_dunn(dunn_satisf, "Satisfacción (I1)"),
  formatear_dunn(dunn_revis,  "Revisitar (I2)")
)
```

```{r dunn-print, echo=FALSE}
tab_dunn %>%
  mutate(p_ajustado = ifelse(p_ajustado < 0.001, "< .001",
                              format(round(p_ajustado, 4), nsmall = 4))) %>%
  kable(col.names = c("Variable", "Comparación", "$Z$",
                       "$p$ ajustado", "Significativo"),
        align    = "llccc",
        booktabs = TRUE,
        escape   = FALSE,
        row.names = FALSE) %>%
  kable_styling(latex_options = c("hold_position"),
                full_width = FALSE,
                font_size = 9) %>%
  pack_rows(index = table(tab_dunn$Variable))
```

## Tamaño del efecto por pares: $r$ de rango

Para cada comparación significativa se calcula el tamaño del efecto $r = \frac{Z}{\sqrt{n_1 + n_2}}$, donde $n_1$ y $n_2$ son los tamaños de los grupos comparados.

```{r effect-size-pares}
# Todas las comparaciones son entre grupos de n=44
n_par <- 44 + 44

tab_dunn <- tab_dunn %>%
  mutate(r_rango = round(abs(Z) / sqrt(n_par), 3))
```

```{r effect-size-print, echo=FALSE}
tab_dunn %>%
  mutate(
    p_ajustado = ifelse(p_ajustado < 0.001, "< .001",
                         format(round(as.numeric(p_ajustado), 4), nsmall = 4)),
    Magnitud = case_when(
      r_rango < 0.10 ~ "Trivial",
      r_rango < 0.30 ~ "Pequeño",
      r_rango < 0.50 ~ "Mediano",
      TRUE           ~ "Grande"
    )
  ) %>%
  select(Variable, Comparacion, Z, p_ajustado, r_rango, Magnitud) %>%
  kable(col.names = c("Variable", "Comparación", "$Z$",
                       "$p$ ajustado", "$r$", "Magnitud"),
        align    = "llcccc",
        booktabs = TRUE,
        escape   = FALSE,
        row.names = FALSE) %>%
  kable_styling(latex_options = c("hold_position"),
                full_width = FALSE,
                font_size = 9) %>%
  pack_rows(index = table(tab_dunn$Variable))
```

**Interpretación de $r$:** valores de 0.10, 0.30 y 0.50 corresponden a efectos pequeño, mediano y grande (Cohen, 1988).

## Comparaciones por pares para I3: Test exacto de Fisher

Para la variable binaria I3 (recomendar), se comparan las proporciones de cada condición degradada contra la base usando el test exacto de Fisher con corrección de Bonferroni.

```{r fisher-pares}
conds_degradadas <- condiciones_niveles[2:4]
etiq_degradadas <- c("Servicio degradado", "Producto degradado",
                      "Entorno degradado")

fisher_resultados <- data.frame()

for (i in seq_along(conds_degradadas)) {
  sub <- datos %>% filter(condicion %in% c(cond_base, conds_degradadas[i]))
  tab_2x2 <- table(sub$condicion, sub$I3_factor)
  # Eliminar niveles vacíos
  tab_2x2 <- tab_2x2[rowSums(tab_2x2) > 0, ]

  test_f <- fisher.test(tab_2x2)

  # Proporción en cada grupo
  p_base <- mean(datos$I3_bin[datos$condicion == cond_base])
  p_deg  <- mean(datos$I3_bin[datos$condicion == conds_degradadas[i]])

  fisher_resultados <- rbind(fisher_resultados, data.frame(
    Comparacion = paste("Base vs.", etiq_degradadas[i]),
    Prop_base   = round(p_base * 100, 1),
    Prop_deg    = round(p_deg * 100, 1),
    OR          = round(test_f$estimate, 2),
    p           = test_f$p.value,
    Sig         = ifelse(test_f$p.value < (0.05 / 3), "Sí", "No")
  ))
}
```

```{r fisher-print, echo=FALSE}
fisher_resultados %>%
  mutate(
    p = ifelse(p < 0.001, "< .001", format(round(p, 4), nsmall = 4)),
    Prop_base = paste0(Prop_base, "\\%"),
    Prop_deg  = paste0(Prop_deg, "\\%")
  ) %>%
  kable(col.names = c("Comparación", "\\% Base", "\\% Degradada",
                       "$OR$", "$p$",
                       "Sig. (Bonf.)"),
        align    = "lccccc",
        booktabs = TRUE,
        escape   = FALSE,
        row.names = FALSE) %>%
  kable_styling(latex_options = c("hold_position"),
                full_width = FALSE)
```

Se aplica corrección de Bonferroni dividiendo $\alpha = 0.05$ entre 3 comparaciones ($\alpha_{corregido} = 0.0167$). El Odds Ratio ($OR$) indica cuántas veces más probable es recomendar en la condición base respecto a la degradada.

\newpage

# Verificación de la manipulación experimental

Se verifica formalmente que en cada condición degradada, la dimensión manipulada fue percibida como significativamente peor que en la línea base, y que las dimensiones no manipuladas se mantuvieron estables.

```{r check-manipulacion}
dims <- c("idx_producto", "idx_servicio", "idx_entorno")
etiq_dims <- c("idx_producto" = "Producto",
               "idx_servicio" = "Servicio",
               "idx_entorno"  = "Entorno")

manip_check <- data.frame()

for (dim in dims) {
  for (cond in conds_degradadas) {
    sub <- datos %>% filter(condicion %in% c(cond_base, cond))
    test_mw <- wilcox.test(
      as.formula(paste(dim, "~ condicion")),
      data = sub,
      exact = FALSE
    )

    m_base <- mean(sub[[dim]][sub$condicion == cond_base])
    m_deg  <- mean(sub[[dim]][sub$condicion == cond])

    manip_check <- rbind(manip_check, data.frame(
      Dimension = etiq_dims[dim],
      Condicion = cond,
      M_base    = round(m_base, 2),
      M_deg     = round(m_deg, 2),
      Dif       = round(m_deg - m_base, 2),
      p         = test_mw$p.value
    ))
  }
}
```

```{r check-manip-print, echo=FALSE}
manip_check %>%
  mutate(
    p = ifelse(p < 0.001, "< .001", format(round(p, 4), nsmall = 4)),
    Esperado = case_when(
      Dimension == "Producto" & grepl("Producto", Condicion)   ~ "Debe bajar",
      Dimension == "Servicio" & grepl("Servicio", Condicion)   ~ "Debe bajar",
      Dimension == "Entorno"  & grepl("Entorno", Condicion)    ~ "Debe bajar",
      TRUE ~ "Debe mantenerse"
    )
  ) %>%
  kable(col.names = c("Dimensión", "Condición", "$M$ Base", "$M$ Degradada",
                       "Diferencia", "$p$ (Mann-Whitney)", "Expectativa"),
        align    = "llccccc",
        booktabs = TRUE,
        escape   = FALSE,
        row.names = FALSE) %>%
  kable_styling(latex_options = c("hold_position", "scale_down"),
                full_width = FALSE,
                font_size = 9)
```

Las celdas donde la expectativa es "Debe bajar" deberían mostrar diferencias negativas significativas. Las celdas con "Debe mantenerse" deberían mostrar diferencias no significativas o muy pequeñas.

\newpage

# Análisis de regresión: Factor más influyente (Objetivo 4)

Para identificar cuál de las tres dimensiones (producto, servicio, entorno) tiene mayor peso relativo sobre las variables dependientes, se ajustan modelos de regresión con los datos combinados de las 4 semanas ($n = 176$).

## Regresión lineal múltiple (Satisfacción e Intención de revisitar)

```{r regresion-lineal}
mod_satisf <- lm(idx_satisfaccion ~ idx_producto + idx_servicio + idx_entorno,
                 data = datos)

mod_revis <- lm(idx_revisitar ~ idx_producto + idx_servicio + idx_entorno,
                data = datos)
```

### Modelo para Satisfacción (I1)

```{r reg-satisf-print, echo=FALSE}
s1 <- summary(mod_satisf)

coefs_s1 <- as.data.frame(s1$coefficients) %>%
  tibble::rownames_to_column("Predictor") %>%
  mutate(
    Predictor = case_match(Predictor,
      "(Intercept)"  ~ "Intercepto",
      "idx_producto" ~ "Producto",
      "idx_servicio" ~ "Servicio",
      "idx_entorno"  ~ "Entorno"),
    across(where(is.numeric), ~round(., 4))
  )

# Coeficientes estandarizados (beta)
datos_std <- datos %>%
  mutate(across(c(idx_producto, idx_servicio, idx_entorno, idx_satisfaccion),
                scale))
mod_std_s <- lm(idx_satisfaccion ~ idx_producto + idx_servicio + idx_entorno,
                data = datos_std)
betas_s <- round(coef(mod_std_s)[-1], 3)

coefs_s1$Beta <- c(NA, betas_s)

coefs_s1 %>%
  mutate(`Pr(>|t|)` = ifelse(`Pr(>|t|)` < 0.001, "< .001",
                              format(`Pr(>|t|)`, nsmall = 4))) %>%
  kable(col.names = c("Predictor", "$b$", "$EE$", "$t$", "$p$", "$\\beta$"),
        align    = "lccccc",
        booktabs = TRUE,
        escape   = FALSE,
        row.names = FALSE,
        caption  = paste0("Modelo Satisfacción: $R^2$ = ",
                          round(s1$r.squared, 3),
                          ", $R^2_{aj}$ = ",
                          round(s1$adj.r.squared, 3),
                          ", $F$(", s1$fstatistic[2], ", ",
                          s1$fstatistic[3], ") = ",
                          round(s1$fstatistic[1], 2))) %>%
  kable_styling(latex_options = c("hold_position"),
                full_width = FALSE)
```

### Modelo para Revisitar (I2)

```{r reg-revis-print, echo=FALSE}
s2 <- summary(mod_revis)

coefs_s2 <- as.data.frame(s2$coefficients) %>%
  tibble::rownames_to_column("Predictor") %>%
  mutate(
    Predictor = case_match(Predictor,
      "(Intercept)"  ~ "Intercepto",
      "idx_producto" ~ "Producto",
      "idx_servicio" ~ "Servicio",
      "idx_entorno"  ~ "Entorno"),
    across(where(is.numeric), ~round(., 4))
  )

mod_std_r <- lm(idx_revisitar ~ idx_producto + idx_servicio + idx_entorno,
                data = datos_std)
betas_r <- round(coef(mod_std_r)[-1], 3)

coefs_s2$Beta <- c(NA, betas_r)

coefs_s2 %>%
  mutate(`Pr(>|t|)` = ifelse(`Pr(>|t|)` < 0.001, "< .001",
                              format(`Pr(>|t|)`, nsmall = 4))) %>%
  kable(col.names = c("Predictor", "$b$", "$EE$", "$t$", "$p$", "$\\beta$"),
        align    = "lccccc",
        booktabs = TRUE,
        escape   = FALSE,
        row.names = FALSE,
        caption  = paste0("Modelo Revisitar: $R^2$ = ",
                          round(s2$r.squared, 3),
                          ", $R^2_{aj}$ = ",
                          round(s2$adj.r.squared, 3),
                          ", $F$(", s2$fstatistic[2], ", ",
                          s2$fstatistic[3], ") = ",
                          round(s2$fstatistic[1], 2))) %>%
  kable_styling(latex_options = c("hold_position"),
                full_width = FALSE)
```

El coeficiente estandarizado ($\beta$) permite comparar directamente la importancia relativa de cada dimensión. El predictor con mayor $|\beta|$ es el factor más influyente.

## Regresión logística (Recomendar)

```{r regresion-logistica}
mod_recom <- glm(I3_bin ~ idx_producto + idx_servicio + idx_entorno,
                 data = datos, family = binomial)
```

```{r reg-logist-print, echo=FALSE}
s3 <- summary(mod_recom)

coefs_s3 <- as.data.frame(s3$coefficients) %>%
  tibble::rownames_to_column("Predictor") %>%
  mutate(
    Predictor = case_match(Predictor,
      "(Intercept)"  ~ "Intercepto",
      "idx_producto" ~ "Producto",
      "idx_servicio" ~ "Servicio",
      "idx_entorno"  ~ "Entorno"),
    OR = round(exp(Estimate), 3),
    across(where(is.numeric), ~round(., 4))
  )

coefs_s3 %>%
  mutate(`Pr(>|z|)` = ifelse(`Pr(>|z|)` < 0.001, "< .001",
                              format(`Pr(>|z|)`, nsmall = 4))) %>%
  select(Predictor, Estimate, `Std. Error`, `z value`, `Pr(>|z|)`, OR) %>%
  kable(col.names = c("Predictor", "$b$", "$EE$", "$z$", "$p$", "$OR$"),
        align    = "lccccc",
        booktabs = TRUE,
        escape   = FALSE,
        row.names = FALSE,
        caption  = paste0("Regresión logística --- Recomendar. ",
                          "AIC = ", round(s3$aic, 1))) %>%
  kable_styling(latex_options = c("hold_position"),
                full_width = FALSE)
```

El Odds Ratio ($OR$) indica el cambio multiplicativo en la probabilidad de recomendar por cada unidad de aumento en el predictor, manteniendo los demás constantes. Un $OR > 1$ indica efecto positivo.

## Comparación de la importancia relativa

```{r comparar-betas, fig.cap="Coeficientes estandarizados ($\\beta$) de cada dimensión sobre Satisfacción y Revisitar.", fig.height=3.5}
tab_betas <- data.frame(
  Dimension = rep(c("Producto", "Servicio", "Entorno"), 2),
  VD        = c(rep("Satisfacción", 3), rep("Revisitar", 3)),
  Beta      = c(betas_s, betas_r)
)

ggplot(tab_betas, aes(x = reorder(Dimension, abs(Beta)),
                       y = Beta, fill = VD)) +
  geom_col(position = position_dodge(width = 0.7), width = 0.6, alpha = 0.85) +
  geom_hline(yintercept = 0, linewidth = 0.3) +
  coord_flip() +
  scale_fill_brewer(palette = "Set2") +
  labs(x = NULL, y = expression(beta~estandarizado), fill = "Variable\ndependiente") +
  theme_minimal(base_size = 11) +
  theme(legend.position = "bottom")
```

\newpage

# Matriz de correlaciones de Spearman (Objetivo 5)

Para evaluar la relación entre la percepción sensorial de la experiencia gastronómica y la toma de decisiones del comensal.

```{r correlaciones}
vars_corr <- c("idx_producto", "idx_servicio", "idx_entorno",
               "idx_satisfaccion", "idx_revisitar", "I3_bin")

etiq_corr <- c("Producto", "Servicio", "Entorno",
               "Satisfacción", "Revisitar", "Recomendar")

mat_corr <- cor(datos[, vars_corr], method = "spearman")
rownames(mat_corr) <- etiq_corr
colnames(mat_corr) <- etiq_corr

# p-valores
mat_p <- matrix(NA, 6, 6)
for (i in 1:6) {
  for (j in 1:6) {
    if (i != j) {
      test_c <- cor.test(datos[[vars_corr[i]]], datos[[vars_corr[j]]],
                          method = "spearman", exact = FALSE)
      mat_p[i, j] <- test_c$p.value
    }
  }
}
```

```{r corr-print, echo=FALSE}
# Formatear: parte inferior con coeficientes, diagonal vacía
mat_fmt <- matrix("", 6, 6)
for (i in 1:6) {
  for (j in 1:6) {
    if (i == j) {
      mat_fmt[i, j] <- "---"
    } else {
      val <- round(mat_corr[i, j], 3)
      star <- ifelse(!is.na(mat_p[i, j]) & mat_p[i, j] < 0.001, "***",
              ifelse(!is.na(mat_p[i, j]) & mat_p[i, j] < 0.01, "**",
              ifelse(!is.na(mat_p[i, j]) & mat_p[i, j] < 0.05, "*", "")))
      mat_fmt[i, j] <- paste0(format(val, nsmall = 3), star)
    }
  }
}

rownames(mat_fmt) <- etiq_corr
colnames(mat_fmt) <- etiq_corr

as.data.frame(mat_fmt) %>%
  tibble::rownames_to_column(" ") %>%
  kable(align    = c("l", rep("c", 6)),
        booktabs = TRUE) %>%
  kable_styling(latex_options = c("hold_position"),
                full_width = FALSE,
                font_size = 9) %>%
  footnote(general = "* p < .05, ** p < .01, *** p < .001 (Spearman).",
           general_title = "",
           footnote_as_chunk = TRUE,
           escape = FALSE)
```

\newpage

# Resumen de resultados por hipótesis

```{r resumen-final, echo=FALSE}
tibble::tribble(
  ~Hipotesis, ~Resultado,
  "General: La variación en los elementos de la experiencia gastronómica influye en la toma de decisiones del comensal.",
  "Kruskal-Wallis significativo para Satisfacción y Revisitar; Chi-cuadrado significativo para Recomendar. Se acepta $H_1$.",

  "Específica 1: La variación en la calidad del producto influye en la toma de decisiones.",
  "Comparación Base vs. Producto degradado en Dunn y Fisher. Ver tabla de post-hoc.",

  "Específica 2: La variación en la calidad del servicio afecta la toma de decisiones.",
  "Comparación Base vs. Servicio degradado en Dunn y Fisher. Ver tabla de post-hoc.",

  "Específica 3: La variación en el entorno influye en la toma de decisiones.",
  "Comparación Base vs. Entorno degradado en Dunn y Fisher. Ver tabla de post-hoc.",

  "Específica 4: Factor sensorial más influyente.",
  "El predictor con mayor $|\\beta|$ en la regresión es el más influyente. Ver gráfico de coeficientes.",

  "Específica 5: Relación entre percepción sensorial y toma de decisiones.",
  "Correlaciones de Spearman significativas. Ver matriz de correlaciones."
) %>%
  kable(col.names = c("Hipótesis", "Resultado"),
        booktabs = TRUE,
        escape   = FALSE) %>%
  kable_styling(latex_options = c("hold_position"),
                full_width = TRUE,
                font_size = 9) %>%
  column_spec(1, width = "6cm") %>%
  column_spec(2, width = "10cm")
```

Los resultados detallados (estadísticos exactos, $p$-valores y tamaños del efecto) se encuentran en las tablas correspondientes de cada sección anterior.
