---
title: 'Objetivo 4: Factor Sensorial Más Influyente'
author: "Martín Vargas Estrada"
date: "`r format(Sys.Date(), '%d de %B de %Y')`"
output:
  html_document:
    toc: true
    toc_depth: '3'
    df_print: paged
  pdf_document:
    toc: true
    toc_depth: 3
    number_sections: true
    latex_engine: xelatex
    keep_tex: false
  word_document:
    toc: true
    toc_depth: '3'
subtitle: Impacto de los factores de la experiencia gastronómica en la toma de decisiones
  del comensal
header-includes:
- \usepackage{booktabs}
- \usepackage{longtable}
- \usepackage{array}
- \usepackage{multirow}
- \usepackage{float}
- \usepackage{colortbl}
- \usepackage{xcolor}
- \usepackage{pdflscape}
- \usepackage{geometry}
- \geometry{margin=2.5cm}
- \usepackage{fancyhdr}
- \pagestyle{fancy}
- "\\fancyhead[R]{\\small Tesis --- Experiencia Gastronómica}"
- \fancyfoot[C]{\thepage}
- \renewcommand{\headrulewidth}{0.4pt}
- \usepackage{caption}
- \captionsetup{font=small, labelfont=bf}
- \usepackage{indentfirst}
- \setlength{\parindent}{1.25cm}
- \fancyhead[L]{\small Objetivo 4: Factor Sensorial}
lang: es
---

```{r setup, include=FALSE}
Sys.setlocale("LC_TIME", "es_ES.UTF-8")

knitr::opts_chunk$set(
  echo    = TRUE,
  message = FALSE,
  warning = FALSE,
  comment = "#>",
  fig.pos = "H",
  fig.width  = 7,
  fig.height = 4,
  out.width  = "95%",
  fig.align  = "center"
)

options(knitr.table.format = "latex")
```

# Carga de datos y librerías

```{r librerias}
library(dplyr)
library(tidyr)
library(ggplot2)
library(knitr)
library(kableExtra)
library(gridExtra)
```

```{r carga-datos}
load("datos_tesis_preparados.RData")
```

El objetivo específico 4 busca identificar cuál de los tres factores sensoriales del producto (sabor (P1), presentación (P2) y frescura (P3)) es el más influyente en la toma de decisiones del comensal, medida a través de tres variables dependientes: satisfacción (I1, Likert 1 a 5), intención de revisitar (I2, Likert 1 a 5) e intención de recomendar (I3, binaria Sí/No).

Se analizan las 9 combinaciones (3 ítems $\times$ 3 VD) mediante correlaciones de Spearman, tablas de contingencia y visualizaciones.

\newpage

# Correlaciones de Spearman: P1, P2, P3 vs. variables dependientes

Se calcula el coeficiente de correlación de Spearman ($\rho_s$) entre cada ítem del producto y cada variable dependiente. Al tratarse de variables ordinales, Spearman es la medida de asociación más apropiada.

```{r spearman-items}
items_prod <- c("P1", "P2", "P3")
etiq_prod  <- c("P1" = "P1 (Sabor)", "P2" = "P2 (Presentación)",
                 "P3" = "P3 (Frescura)")

vars_dep   <- c("idx_satisfaccion", "idx_revisitar", "I3_bin")
etiq_dep   <- c("idx_satisfaccion" = "Satisfacción",
                 "idx_revisitar"    = "Revisitar",
                 "I3_bin"           = "Recomendar")

corr_resultados <- data.frame()

for (item in items_prod) {
  for (vd in vars_dep) {
    test_s <- cor.test(datos[[item]], datos[[vd]],
                        method = "spearman", exact = FALSE)
    corr_resultados <- rbind(corr_resultados, data.frame(
      Item     = etiq_prod[item],
      VD       = etiq_dep[vd],
      rho      = round(test_s$estimate, 3),
      p        = test_s$p.value,
      Sig      = ifelse(test_s$p.value < 0.05, "Sí", "No")
    ))
  }
}
```

```{r spearman-items-print, echo=FALSE}
corr_resultados %>%
  mutate(p = ifelse(p < 0.001, "< .001", format(round(p, 4), nsmall = 4))) %>%
  kable(col.names = c("Ítem Producto", "Variable dependiente",
                       "$\\rho_s$", "$p$", "Significativo"),
        align    = "llccc",
        booktabs = TRUE,
        escape   = FALSE,
        row.names = FALSE) %>%
  kable_styling(latex_options = c("hold_position"),
                full_width = FALSE) %>%
  pack_rows(index = table(corr_resultados$Item)) %>%
  column_spec(5, color = ifelse(corr_resultados$Sig == "Sí", "teal", "red"))
```

El ítem con mayor $|\rho_s|$ promedio a través de las tres VD es el factor sensorial más influyente.

```{r resumen-rho}
resumen_rho <- corr_resultados %>%
  group_by(Item) %>%
  summarise(
    rho_medio = round(mean(abs(rho)), 3),
    .groups = "drop"
  ) %>%
  arrange(desc(rho_medio))
```

```{r resumen-rho-print, echo=FALSE}
resumen_rho %>%
  kable(col.names = c("Ítem Producto", "$|\\rho_s|$ promedio"),
        align    = "lc",
        booktabs = TRUE,
        escape   = FALSE) %>%
  kable_styling(latex_options = c("hold_position"),
                full_width = FALSE)
```

\newpage

# Tablas de contingencia

Se presentan las tablas de contingencia cruzando cada ítem del producto (P1, P2, P3) con cada variable dependiente. Las frecuencias muestran cómo se distribuyen las respuestas de las VD en cada nivel del ítem.

## P1 (Sabor) vs. Variables dependientes

### P1 vs. Satisfacción (I1)

```{r cont-p1-satisf, echo=FALSE}
table(P1 = datos$P1, Satisfaccion = datos$idx_satisfaccion) %>%
  addmargins() %>%
  kable(booktabs = TRUE,
        caption  = "Tabla de contingencia: P1 (Sabor) vs. Satisfacción (I1)") %>%
  kable_styling(latex_options = c("hold_position"),
                full_width = FALSE)
```

### P1 vs. Revisitar (I2)

```{r cont-p1-revis, echo=FALSE}
table(P1 = datos$P1, Revisitar = datos$idx_revisitar) %>%
  addmargins() %>%
  kable(booktabs = TRUE,
        caption  = "Tabla de contingencia: P1 (Sabor) vs. Revisitar (I2)") %>%
  kable_styling(latex_options = c("hold_position"),
                full_width = FALSE)
```

### P1 vs. Recomendar (I3)

```{r cont-p1-recom, echo=FALSE}
table(P1 = datos$P1, Recomendar = datos$I3_factor) %>%
  addmargins() %>%
  kable(booktabs = TRUE,
        caption  = "Tabla de contingencia: P1 (Sabor) vs. Recomendar (I3)") %>%
  kable_styling(latex_options = c("hold_position"),
                full_width = FALSE)
```

## P2 (Presentación) vs. Variables dependientes

### P2 vs. Satisfacción (I1)

```{r cont-p2-satisf, echo=FALSE}
table(P2 = datos$P2, Satisfaccion = datos$idx_satisfaccion) %>%
  addmargins() %>%
  kable(booktabs = TRUE,
        caption  = "Tabla de contingencia: P2 (Presentación) vs. Satisfacción (I1)") %>%
  kable_styling(latex_options = c("hold_position"),
                full_width = FALSE)
```

### P2 vs. Revisitar (I2)

```{r cont-p2-revis, echo=FALSE}
table(P2 = datos$P2, Revisitar = datos$idx_revisitar) %>%
  addmargins() %>%
  kable(booktabs = TRUE,
        caption  = "Tabla de contingencia: P2 (Presentación) vs. Revisitar (I2)") %>%
  kable_styling(latex_options = c("hold_position"),
                full_width = FALSE)
```

### P2 vs. Recomendar (I3)

```{r cont-p2-recom, echo=FALSE}
table(P2 = datos$P2, Recomendar = datos$I3_factor) %>%
  addmargins() %>%
  kable(booktabs = TRUE,
        caption  = "Tabla de contingencia: P2 (Presentación) vs. Recomendar (I3)") %>%
  kable_styling(latex_options = c("hold_position"),
                full_width = FALSE)
```

## P3 (Frescura) vs. Variables dependientes

### P3 vs. Satisfacción (I1)

```{r cont-p3-satisf, echo=FALSE}
table(P3 = datos$P3, Satisfaccion = datos$idx_satisfaccion) %>%
  addmargins() %>%
  kable(booktabs = TRUE,
        caption  = "Tabla de contingencia: P3 (Frescura) vs. Satisfacción (I1)") %>%
  kable_styling(latex_options = c("hold_position"),
                full_width = FALSE)
```

### P3 vs. Revisitar (I2)

```{r cont-p3-revis, echo=FALSE}
table(P3 = datos$P3, Revisitar = datos$idx_revisitar) %>%
  addmargins() %>%
  kable(booktabs = TRUE,
        caption  = "Tabla de contingencia: P3 (Frescura) vs. Revisitar (I2)") %>%
  kable_styling(latex_options = c("hold_position"),
                full_width = FALSE)
```

### P3 vs. Recomendar (I3)

```{r cont-p3-recom, echo=FALSE}
table(P3 = datos$P3, Recomendar = datos$I3_factor) %>%
  addmargins() %>%
  kable(booktabs = TRUE,
        caption  = "Tabla de contingencia: P3 (Frescura) vs. Recomendar (I3)") %>%
  kable_styling(latex_options = c("hold_position"),
                full_width = FALSE)
```

\newpage

# Visualizaciones

## Heatmap de correlaciones

```{r heatmap-corr, fig.cap="Correlaciones de Spearman entre los ítems del Producto (P1, P2, P3) y las variables dependientes.", fig.height=3.5, fig.width=6}
corr_resultados %>%
  mutate(
    Item = factor(Item, levels = rev(c("P1 (Sabor)", "P2 (Presentación)", 
                                        "P3 (Frescura)"))),
    VD   = factor(VD, levels = c("Satisfacción", "Revisitar", "Recomendar"))
  ) %>%
  ggplot(aes(x = VD, y = Item, fill = rho)) +
  geom_tile(color = "white", linewidth = 1) +
  geom_text(aes(label = format(rho, nsmall = 3)), size = 4, fontface = "bold") +
  scale_fill_gradient2(low = "#d73027", mid = "#ffffbf", high = "#1a9850",
                        midpoint = 0, limits = c(-1, 1),
                        name = expression(rho[s])) +
  labs(x = NULL, y = NULL) +
  theme_minimal(base_size = 11) +
  theme(panel.grid = element_blank(),
        axis.text  = element_text(size = 10),
        legend.position = "right")
```

## Gráfico de mosaico: Ítems del producto vs. Recomendar

Los gráficos de mosaico muestran la proporción de comensales que recomendarían (o no) en cada nivel de respuesta del ítem. El ancho de cada columna es proporcional a la frecuencia del nivel del ítem, y la altura de cada segmento representa la proporción de Sí/No.

```{r mosaico-p1, fig.cap="Proporción de Recomendar por nivel de P1 (Sabor).", fig.height=3.5, fig.width=6}
datos %>%
  count(P1 = factor(P1), I3_factor) %>%
  group_by(P1) %>%
  mutate(pct = n / sum(n)) %>%
  ggplot(aes(x = P1, y = pct, fill = I3_factor)) +
  geom_col(width = 0.7, alpha = 0.85) +
  geom_text(aes(label = paste0(round(pct * 100, 0), "%")),
            position = position_stack(vjust = 0.5), size = 3) +
  scale_fill_manual(values = c("No recomendaría" = "#e74c3c",
                                "Sí recomendaría" = "#27ae60"),
                    name = NULL) +
  scale_y_continuous(labels = scales::percent_format()) +
  labs(x = "P1 (Sabor)", y = "Proporción") +
  theme_minimal(base_size = 10) +
  theme(legend.position = "bottom")
```

```{r mosaico-p2, fig.cap="Proporción de Recomendar por nivel de P2 (Presentación).", fig.height=3.5, fig.width=6}
datos %>%
  count(P2 = factor(P2), I3_factor) %>%
  group_by(P2) %>%
  mutate(pct = n / sum(n)) %>%
  ggplot(aes(x = P2, y = pct, fill = I3_factor)) +
  geom_col(width = 0.7, alpha = 0.85) +
  geom_text(aes(label = paste0(round(pct * 100, 0), "%")),
            position = position_stack(vjust = 0.5), size = 3) +
  scale_fill_manual(values = c("No recomendaría" = "#e74c3c",
                                "Sí recomendaría" = "#27ae60"),
                    name = NULL) +
  scale_y_continuous(labels = scales::percent_format()) +
  labs(x = "P2 (Presentación)", y = "Proporción") +
  theme_minimal(base_size = 10) +
  theme(legend.position = "bottom")
```

```{r mosaico-p3, fig.cap="Proporción de Recomendar por nivel de P3 (Frescura).", fig.height=3.5, fig.width=6}
datos %>%
  count(P3 = factor(P3), I3_factor) %>%
  group_by(P3) %>%
  mutate(pct = n / sum(n)) %>%
  ggplot(aes(x = P3, y = pct, fill = I3_factor)) +
  geom_col(width = 0.7, alpha = 0.85) +
  geom_text(aes(label = paste0(round(pct * 100, 0), "%")),
            position = position_stack(vjust = 0.5), size = 3) +
  scale_fill_manual(values = c("No recomendaría" = "#e74c3c",
                                "Sí recomendaría" = "#27ae60"),
                    name = NULL) +
  scale_y_continuous(labels = scales::percent_format()) +
  labs(x = "P3 (Frescura)", y = "Proporción") +
  theme_minimal(base_size = 10) +
  theme(legend.position = "bottom")
```

## Gráfico de dispersión con jitter: Ítems del producto vs. VD continuas

Para las variables dependientes Likert (Satisfacción y Revisitar), se usa un gráfico de dispersión con jitter (desplazamiento aleatorio) y línea de tendencia, dado que ambas variables son discretas.

```{r jitter-satisf, fig.cap="Relación entre cada ítem del Producto y la Satisfacción (I1). La línea muestra la tendencia suavizada.", fig.height=3.5, fig.width=8}
datos %>%
  select(P1, P2, P3, idx_satisfaccion) %>%
  pivot_longer(P1:P3, names_to = "Item", values_to = "Puntaje") %>%
  mutate(Item = case_match(Item,
                            "P1" ~ "P1 (Sabor)",
                            "P2" ~ "P2 (Presentación)",
                            "P3" ~ "P3 (Frescura)")) %>%
  ggplot(aes(x = Puntaje, y = idx_satisfaccion)) +
  geom_jitter(width = 0.2, height = 0.2, alpha = 0.4, color = "#2c7fb8", size = 1.5) +
  geom_smooth(method = "lm", se = TRUE, color = "#e74c3c", linewidth = 0.7) +
  facet_wrap(~Item) +
  labs(x = "Puntaje del ítem", y = "Satisfacción (I1)") +
  theme_minimal(base_size = 10)
```

```{r jitter-revisitar, fig.cap="Relación entre cada ítem del Producto y la Intención de revisitar (I2). La línea muestra la tendencia suavizada.", fig.height=3.5, fig.width=8}
datos %>%
  select(P1, P2, P3, idx_revisitar) %>%
  pivot_longer(P1:P3, names_to = "Item", values_to = "Puntaje") %>%
  mutate(Item = case_match(Item,
                            "P1" ~ "P1 (Sabor)",
                            "P2" ~ "P2 (Presentación)",
                            "P3" ~ "P3 (Frescura)")) %>%
  ggplot(aes(x = Puntaje, y = idx_revisitar)) +
  geom_jitter(width = 0.2, height = 0.2, alpha = 0.4, color = "#2c7fb8", size = 1.5) +
  geom_smooth(method = "lm", se = TRUE, color = "#e74c3c", linewidth = 0.7) +
  facet_wrap(~Item) +
  labs(x = "Puntaje del ítem", y = "Revisitar (I2)") +
  theme_minimal(base_size = 10)
```

\newpage

# Resumen del Objetivo 4

```{r resumen-obj4, echo=FALSE}
# Determinar el ítem más influyente
mejor_item <- resumen_rho$Item[1]
mejor_rho  <- resumen_rho$rho_medio[1]
```

```{r resumen-obj4-print, echo=FALSE}
resumen_rho %>%
  mutate(Ranking = row_number()) %>%
  select(Ranking, Item, rho_medio) %>%
  kable(col.names = c("Ranking", "Ítem Producto",
                       "$|\\rho_s|$ promedio"),
        align    = "clc",
        booktabs = TRUE,
        escape   = FALSE,
        caption  = "Ranking de influencia de los ítems del Producto sobre las VD") %>%
  kable_styling(latex_options = c("hold_position"),
                full_width = FALSE)
```

El factor sensorial más influyente en la toma de decisiones del comensal es **`r mejor_item`**, con un coeficiente de correlación de Spearman promedio (en valor absoluto) de $|\rho_s| =$ `r mejor_rho`. Esto se sustenta tanto en las correlaciones bivariadas como en los patrones observados en las tablas de contingencia y los gráficos, donde se aprecia una relación monotónica más pronunciada entre este ítem y las tres variables dependientes.

# Exportación de gráficos y tablas

```{r exportar-heatmap, echo=FALSE}
p_heatmap <- corr_resultados %>%
  mutate(
    Item = factor(Item, levels = rev(c("P1 (Sabor)", "P2 (Presentación)",
                                        "P3 (Frescura)"))),
    VD   = factor(VD, levels = c("Satisfacción", "Revisitar", "Recomendar"))
  ) %>%
  ggplot(aes(x = VD, y = Item, fill = rho)) +
  geom_tile(color = "white", linewidth = 1) +
  geom_text(aes(label = format(rho, nsmall = 3)), size = 4, fontface = "bold") +
  scale_fill_gradient2(low = "#d73027", mid = "#ffffbf", high = "#1a9850",
                        midpoint = 0, limits = c(-1, 1),
                        name = expression(rho[s])) +
  labs(x = NULL, y = NULL) +
  theme_minimal(base_size = 11) +
  theme(panel.grid = element_blank(),
        axis.text  = element_text(size = 10),
        legend.position = "right")

ggsave("grafico_heatmap_obj4.png", plot = p_heatmap,
       width = 6, height = 3.5, dpi = 300)
```

```{r exportar-tabla-spearman-obj4, echo=FALSE}
tabla_sp_img <- corr_resultados %>%
  mutate(p = ifelse(p < 0.001, "< .001", format(round(p, 4), nsmall = 4))) %>%
  select(Item, VD, rho, p, Sig) %>%
  rename(`Item Producto` = Item,
         `Variable dep.` = VD,
         `Rho_s` = rho,
         Significativo = Sig)

png("tabla_spearman_obj4.png", width = 900, height = 400, res = 150)
grid.table(tabla_sp_img, rows = NULL,
           theme = ttheme_default(
             base_size = 9,
             core    = list(padding = unit(c(6, 6), "pt")),
             colhead = list(fg_params = list(fontface = "bold"),
                            padding   = unit(c(6, 6), "pt"))
           ))
dev.off()
```

```{r exportar-ranking-obj4, echo=FALSE}
tabla_rank_img <- resumen_rho %>%
  mutate(Ranking = row_number()) %>%
  select(Ranking, Item, rho_medio) %>%
  rename(`Item Producto` = Item,
         `|Rho_s| promedio` = rho_medio)

png("tabla_ranking_obj4.png", width = 500, height = 200, res = 150)
grid.table(tabla_rank_img, rows = NULL,
           theme = ttheme_default(
             base_size = 9,
             core    = list(padding = unit(c(6, 6), "pt")),
             colhead = list(fg_params = list(fontface = "bold"),
                            padding   = unit(c(6, 6), "pt"))
           ))
dev.off()
```
